【裁判字號】    98,消債更,108
【裁判日期】    981008
【裁判案由】    聲請更生
【裁判全文】
臺灣基隆地方法院民事裁定           98年度消債更字第108號
聲  請  人  甲○○
即債務人
代  理  人  林契名 律師
上列當事人因消費者債務清理事件聲請更生，本院裁定如下：
    主  文
債務人甲○○自中華民國98年10月8日17時起開始更生程序。命
本院司法事務官進行本件更生程序。
    理  由
一、按債務人不能清償債務或有不能清償之虞者，得依本條例所
    定更生或清算程序，清理其債務；法院開始更生程序之裁定
    ，應載明其年、月、日、時，並即時發生效力，消費者債務
    清理條例第3條、第45條第1項定有明文。又法院裁定開始更
    生或清算程序後，得命司法事務官進行更生或清算程序，必
    要時得選任律師、會計師或其他適當之自然人或法人一人為
    監督人或管理人，同條例第16條第1項亦有明文。
二、本件聲請意旨略以：聲請人 (即債務人)有不能清償債務之
    情，於民國98年2月間，曾依銀行公會債務協商機制與金融
    機構請求協商，然因債務人為低收入戶、工作不穩定每月收
    入僅約新臺幣（下同）30,000元至3,2000元，已無法維持一
    家8口之基本生活所需，且聲請人6名幼子除其中1名患有唇
    顎裂，另1名亦患有先天性語言障礙，尚須支出其醫療費用
    ，根本無法負擔任何還款條件，致協商不成立。又聲請人無
    擔保或無優先權之債務總額未逾1,200萬元，復未經法院裁
    定開始清算程序或宣告破產，爰聲請更生等語。
三、債務人所主張之上開事實，業據提出財產及收入狀況說明書
    、債權人清冊、戶籍謄本、96及97年度綜合所得稅各類所得
    清單、全國財產稅總歸戶財產查詢清單、勞工保險投保資料
    、聯合徵信中心當事人綜合信用報告、前置協商不成立通知
    書、基隆市中山區低收入戶證明書、水電費收據、郵局交易
    清單、子女學雜費收據等為證。經查，依聲請人所提之財產
    歸戶資料顯示聲請人名下除坐落新竹縣尖石鄉○○段795地
    號面積2143.31平方公尺之土地1筆外，別無其他明顯之動產
    及不動產，而上開不動產經本院參酌臺灣新竹地方法院98年
    度司執字第9768號強制執行事件拍賣標的坐落同段864地號
    面積3990平方公尺第2次拍賣底價僅24萬元。是本院審酌行
    政院所公佈之98年臺灣省最低生活費用為9,829元，債務人
    之必要支出本當以該數額為準，然前開最低生活費用，係對
    於15歲以上就業人口所做之統計，因此聲請人之子女扶養金
    額，並無法直接等同於每人每月最低消費支出，故債務人未
    成年子女之基本生活費用應參酌98年度每人之免稅額82,000
    元計算每月基本生活支出所需約為6,834元，始為適當。是
    以，以債務人及其配偶97年度每月約47,000元左右之收入縱
    加上每月約16,200元之社會補助，扣除前開基本生活費用
    60,662元後（計算式：9,829元×2＋6,834元×6＝60,662元
    ），債務人家庭幾無餘款，再衡以聲請人所育之6名10歲以
    下未成年子女，在可預見之未來10年內對於聲請人及其配偶
    之扶養依存度均與日俱增，對照聲請人已屆清償期之無擔保
    債務總額1,23 3,646元，應足認債務人確有不能清償債務之
    情。而本件又查無債務人有消費者債務清理條例第6條第3項
    、第8條或第46條各款所定駁回更生聲請之事由存在，從而
    ，聲請人聲請更生，為有理由，應予准許，並命司法事務官
    進行本件更生程序，爰裁定如主文。
四、依消費者債務清理條例第45條第1項、第16條第1項之規定，
    裁定如主文。
中    華    民    國    98    年    10    月    8     日
                  民事庭法  官  徐世禎
上為正本係照原本作成。
本裁定不得抗告。
本裁定已於98年7月23日17時公告。
中    華    民    國    98    年    10    月    8     日
                        書記官  周素秋


司法院資訊處製作；財團法人民間司法改革基金會備份。
